【裁判字號】    89,易,4380
【裁判日期】    900110
【裁判案由】    詐欺
【裁判全文】
臺灣板橋地方法院刑事判決                        八十九年度易字第四三八號
    公  訴  人  臺灣板橋地方法院檢察署檢察官
    被      告  甲○○
    選任辯護人  郭登富律師
                張秀瑜律師
右列被告因詐欺案件，經檢察官提起公訴 (八十九年度偵字第一二七○二號)，本院
判決如左：
    主  文
甲○○無罪。
    理  由
一、公訴意旨略以：被告甲○○意圖為自己不法之所有，明知無償債能力，竟於民國
    （下同）八十九年四月二十八日在臺北縣中和市○○街十四巷六號四樓告訴人乙
    ○○住處，佯以股票投資為由向告訴人詐借新臺幣（下同）二百萬元，約定三日
    後返還，並開立本票四紙以取信於告訴人，致告訴人不疑有他如數交付。詎屆期
    被告竟避不見面，告訴人始知受騙，因認被告涉犯刑法第三百三十九條第一項之
    詐欺取財罪。
二、按犯罪事實應依證據認定之，無證據不得推定其犯罪事實；不能證明被告犯罪者
    ，應諭知無罪之判決，刑事訴訟法第一百五十四條、第三百零一條第一項分別定
    有明文。又按，事實之認定，應憑證據，如未能發現相當證據，或證據不足證明
    ，自不能以推測或擬制之方法，以為裁判基礎；而認定不利於被告之事實，須依
    積極證據，苟積極證據不足為不利於被告事實之認定時，即應為有利於被告之認
    定，更不必有何有利之證據，最高法院四十年臺上字第八六號、三十年上字第八
    一號判例明揭此旨。
三、訊據被告甲○○固坦向告訴人借款，並開立本票四紙面額共二百萬元，屆期無法
    償還等情不諱，惟堅決否認有何詐欺取財犯行，辯稱：渠因買賣股票，於八十九
    年三月間曾向告訴人借款五十萬元，利息一個月二分，預扣利息三萬元，約定三
    個月後還款；同年三月底、四月初再向告訴人借六十萬元，約定二個月還款；同
    年四月初又借一百五十萬元，約定二、三日後再還款。後來渠還六十餘萬元，雙
    方結算結果，渠尚欠二百多萬元，於是在八十九年四月二十八日開立四張面額共
    二百萬元本票交與告訴人，渠未詐欺告訴人等語（詳參本院八十九年十二月六日
    訊問筆錄）；告訴人於本院調查時亦指稱：伊與被告是在證券公司認識，因伊得
    知被告借款買賣股票的利息過高，於是借錢給被告買賣股票，除第一筆借款約定
    在二個月還款外，其餘被告所辯屬實等語（詳參本院八十九年十二月六日訊問筆
    錄）。又查，被告於八十九年三月間確有買賣股票的紀錄，此有統一綜合證券股
    份有限公司有價證券買賣對帳單二紙在卷可稽，堪信被告及告訴人供陳：因買賣
    股票而借款一情，與事實相符。且被告雖係第一次向告訴人借款，但在與告訴人
    結算開立本票前，已主動清償部分借款，足見被告於借款之初，確有還款之意。
    再我國股市自八十九年五月間迄今，已自八千餘點降低至四千餘點，此為公眾週
    知之事，被告因此經濟拮據，無法還清借款，亦與常情無悖。況被告就清償債務
    部分，已與告訴人達成民事和解、調解，此亦有和解書及臺北縣永和市調解委員
    會調解筆錄影本各一件在卷可佐，益見本件純屬債務不履行之民事糾葛，與刑事
    詐欺取財之罪行無涉。此外，復查無其他積極證據足證被告有何公訴人起訴之詐
    欺犯行，既不能證明被告犯罪，自應為其無罪之諭知。
據上論斷，應依刑事訴訟法第三百零一條第一項，判決如主文。
本案經檢察官林建中到庭執行職務
中    華    民    國      九十        年      一      月      十      日
                                      臺灣板橋地方法院刑事第二庭
                                          法  官  高    玉    舜
右正本證明與原本無異。
如不服本判決，應於判決送達後十日內，向本院提出上訴狀。
                                          書記官  田    世    杰
中    華    民    國      九十        年      一      月    十一      日


司法院資訊處製作；財團法人民間司法改革基金會備份。
